【裁判字號】    98,重上更(一),208
【裁判日期】    990127
【裁判案由】    偽造文書等
【裁判全文】
臺灣高等法院刑事判決           98年度重上更(一)字第208號
上  訴  人
即  被  告  楊佑彬 （原名庚○.
選任辯護人  楊嘉馹律師
上列上訴人因偽造文書等案件，不服臺灣士林地方法院94年度訴
字第484 號，中華民國95年12月6 日第一審判決（起訴案號：臺
灣士林地方法院檢察署93年度偵字第6972號；移送併辦案號：臺
灣士林地方法院檢察署94年度偵字第2578號、臺灣高雄地方法院
檢察署93年度偵字第23278 號），提起上訴，本院判決後，經最
高法院第一次發回更審，本院判決如下：
    主  文
原判決撤銷。
楊佑彬共同連續行使偽造私文書，足以生損害於公眾及他人，處
有期徒刑壹年陸月，減為有期徒刑玖月。如附表5 所示之物，均
沒收。
    事  實
一、楊佑彬（原名庚○○，後更名為楊佑彬）因缺錢花用，乃經
    由馬順利之介紹，自民國91年10月間起，以每月薪資新臺幣
    （下同）3 萬元受僱於全聯汽車商行（設在臺北縣三重市○
    ○路○ 段97之2 號）負責人謝榮銓（經本院94年度上訴字第
    2397號判決判處有期徒刑2 年，謝榮銓提起上訴，經最高法
    院95年度臺上字第5150號判決上訴駁回確定），並意圖為自
    己不法之所有，而基於偽造私文書、特種文書、變造特種文
    書、行使偽造私文書、行使變造準私文書、行使偽造、變造
    特種文書、詐欺取財及故買贓物之概括犯意，連續為如下之
    犯行：
  (一)楊佑彬與具有上開相同犯意及不法所有意圖之謝榮銓、林玉
    程（由臺灣臺北地方法院檢察署94北檢大偵收緝字第709 號
    通緝中）共同基於概括犯意聯絡，明知年籍、姓名不詳綽號
    「阿國」、「小寶」之成年男子等人所提供如附表1 丙欄編
    號1 至4 所示之4 部車輛，係某不詳竊車集團先於附表1 甲
    欄編號1 至4 所示時、地，竊得謝金發等人分別所有之車號
    7K-4105 號、ZO-5927 號、5268-GQ 號、9092-FC 號等4 部
    自用小客車（俗稱A 車），再於不詳時、地偽造如附表1 乙
    欄編號1 至4 所示丙○○等4 人分別所有之車號7L-5436 號
    、9V-5876 號、1582 - GC 號、1468- FH號自用小客車（俗
    稱B 車）車牌（屬特種文書）各2 面，並將該等車牌依序懸
    掛在前開4 部A 車上，再將4 部A 車之車身號碼及引擎號碼
    （均屬準私文書）變造為4 部B 車之車身號碼及引擎號碼，
    以此方式所製造而成之4 部車輛（即俗稱借屍還魂車、AB車
    ），均屬贓車。渠等仍自92年6 月間某日起，連續由林玉程
    出面以不詳之價格向「阿國」、「小寶」購買該4 部贓車，
    並由謝榮銓指示楊佑彬前往取得該等車輛，並同時購得由該
    竊車集團於不詳時地，以換貼照片方式所變造之上開4 部B
    車所有人丙○○等4 人之國民身分證影本及委由不知情之刻
    印人員於不詳時地所盜刻4 部B 車所有人丙○○等4 人之印
    章各1 枚後，乃由謝榮銓先於附表2 編號1 所示時間，夥同
    不知情之柯秋鳴前往臺北市監理處，冒用丙○○之名義，並
    以蓋用前開偽刻丙○○之印章及偽造其簽名之方式偽造附表
    2 編號1 所示文書後，連同變造之丙○○國民身分證影本一
    併持向監理機關承辦人員行使，進而將附表2 編號1 所示車
    輛過戶至柯秋鳴名下，再由林玉程以相同方式，連續將附表
    2 編號2 至3 所示車輛過戶至林玉程名下，至於附表2 編號
    4 所示車輛，則由謝榮銓將上開盜刻之劉慈璧印章及變造劉
    慈璧國民身分證影本交予不知情之偉欣汽車商行人員黃肇基
    ，由黃肇基至臺北市監理處將車輛過戶至林玉程名下，均足
    以生損害於丙○○、丁○○、壬○○、劉慈璧等人及車輛監
    理機關、戶政機關分別對於車籍、國民身份證管理之正確性
    。上開車輛過戶手續完成後，渠等即先後於附表3 所示時、
    地，由該附表所示之人，將前開過戶完成之附表1 丙欄編號
    1 至4 所示AB車（均懸掛偽造B 車車號之車牌），持向附表
    3 所示不知情之當鋪人員典當行使（於交付車輛時，同時行
    使車上所懸掛之偽造車牌及變造車身號碼及引擎號碼），並
    同時佯稱為來歷正當之中古車，使該等當舖人員陷於錯誤，
    而予以收當，進而詐得如附表3 所示之款項，足以生損害於
    該等車牌所示車輛之真正所有人丙○○、丁○○、壬○○、
    劉慈璧本人之利益及監理機關對於自用小客車車籍管理之正
    確性。
  (二)楊佑彬復與謝榮銓承續前開概括犯意聯絡，並與具有相同犯
    意之馬順利及邱國寶（邱國寶部分不包括故買贓物之犯意並
    由本院另案審理中，又馬順利由本院94年上訴字第4397號判
    決有期徒刑2 年8 月確定）共同基於犯意聯絡，明知邱國寶
    所提供如附表1 丙欄編號5 、6 所示之車輛（即AB車）2 部
    ，均係不詳之竊車集團先於附表1 甲欄編號5 、6 所示時地
    竊取典範機電工程有限公司、郭貞芳分別所有之車號3V-396
    2 號及ZG-71 72號自用小客車（即A 車），再於不詳時地偽
    造如附表1 乙欄編號5 、6 所示甲○○、子○○2 人分別所
    有之車號9K-3901 號及9T-1300 號自用小客車（即B 車）之
    車牌各2 面，並將該等車牌依序懸掛在前開A 車上，再將A
    車之車身號碼及引擎號碼變造為B 車之車身號碼及引擎號碼
    ，以此方式所製造而成之車輛，均屬贓車，仍先於92 年9月
    中旬某日，由馬順利交付劉珍美（另經檢察官聲請簡易判決
    處刑）所提供之自己照片2 張予謝榮銓轉交邱國寶，由邱國
    寶於不詳地點，將上開照片換貼在其以不詳方式所取得之「
    甲○○」、「子○○」之國民身分證上而加以變造，並於不
    詳時地盜刻如附表4 編號1 至4 所示印文之印章，再蓋用該
    等印章而偽造如附表4 編號1 至4 所示之車籍資料後，先於
    92年9 月30日，由謝榮銓出面以40萬元，向邱國寶購得如附
    表1 丙欄編號5 所示之車輛、變造之甲○○國民身分證及附
    表4 編號1 、2 所示之車籍資料及偽造之甲○○印章後，於
    同日將車輛連同上開變造國民身分證、偽造車籍資料及偽造
    印章一併交予楊佑彬，楊佑彬再於同日在高雄縣大寮鄉○○
    路轉交馬順利。馬順利隨即指示具有行使偽造私文書、準私
    文書、偽造、變造特種文書及詐欺取財犯意聯絡之宋宜昆（
    由臺灣士林地方法院另案審理中）及劉珍美2 人，於同年10
    月1 日下午3 時許，駕駛該車輛前往高雄市○○○路與鼎山
    街口由不知情之賴延星所經營之「南臺汽車中古商行」兜售
    ，馬順利及楊佑彬則駕駛另部車輛跟隨在後監視，惟因出價
    過高，賴延星不願買受，乃立即連絡不知情之「連鑫車行」
    業務員林振清前來看車，劉珍美即向林振清冒稱係車主「甲
    ○○」，宋宜昆冒稱係「甲○○」之外甥，同時出示行使上
    開變造之甲○○國民身分證及上開偽造車籍證件以取信林振
    清，並由劉珍美在如附表4 編號5 所示之汽車買賣合約書「
    賣方」欄上，偽簽「甲○○」之簽名進而偽造用以表示甲○
    ○本人同意依契約內容出售該車輛用意之汽車買賣合約書後
    ，持交林振清而加以行使，因而使林振清陷於錯誤，誤認上
    開小客車為來歷正當之中古車，而以57萬元之價格買受該車
    ，劉珍美2 人隨即將上開車輛（連同其上偽造車牌2 面及變
    造車身號碼、引擎號碼）、附表4 編號1 、2 所示之偽造車
    籍資料、變造之甲○○國民身分證及偽造之甲○○印章等交
    予林振清以便過戶之用而加以行使，足以生損害於監理機關
    、戶政機關分別對自用小客車車籍管理、國民身分證管理之
    正確性及甲○○本人，所詐得車款57萬元再由劉珍美交予馬
    順利。林振清取得上開車輛後，即在不知情之下，誤信係經
    甲○○本人之授權，而於92年10月2 日前往高雄市監理處南
    區分處，以甲○○之名義填具附表2 編號6 所示文書後，併
    同變造之甲○○國民身分證持向監理站承辦人員行使，而將
    車輛過戶至不知情之林嘉銘名下，足以生損害於監理機關、
    戶政機關分別對自用小客車車籍管理、國民身分證管理之正
    確性及甲○○本人。謝榮銓復於92年10月1 日，以40萬元之
    價格向邱國寶買受上開附表1 丙欄編號6 所示之車輛、變造
    之子○○國民身分證、附表4 編號3 、4 所示之偽造車籍資
    料及盜刻之子○○印章後，翌日即交由楊佑彬將該車駛至高
    雄市○○路「河堤賓館」，並將車輛連同前開變造之子○○
    國民身分證、偽造之車籍資料及偽造之子○○印章一併交付
    馬順利，馬順利乃再指示宋宜昆、劉珍美2 人，於同年10月
    6 日下午5 時許，駕駛該車前往高雄市○○路l 號乙○○所
    經營之「連鑫車行」，由劉珍美冒稱係車主「子○○」，宋
    宜昆冒稱係「子○○」之弟，同時出示行使變造之「子○○
    」國民身分證及附表4 編號3 、4 所示之偽造車籍證件以取
    信乙○○，並由劉珍美在附表4 編號6 所示之汽車買賣合約
    書「賣方」欄上，偽簽「子○○」之簽名及按捺指印1 枚，
    進而偽造用以表示子○○本人同意依契約內容出售該車輛用
    意之汽車買賣合約書後，將之持交乙○○而加以行使，因而
    使乙○○陷於錯誤，誤認上開車輛為來歷正當之中古車，乃
    同意以56萬5 千元之價格買受該車，並當場交付定金2 萬元
    予劉珍美，劉珍美則將上開變造之子○○國民身分證、附表
    4 編號3 、4 所示之偽造車籍資料及偽造之子○○印章一併
    交予乙○○先行持往辦理車輛過戶而行使，足以生損害於監
    理機關、戶政機關分別對自用小客車車籍管理、國民身分證
    管理之正確性及子○○本人，雙方同時約定於同年月7 日下
    午，在臺南縣仁德鄉○○路○ 段799 號特力屋賣場停車場交
    車及交付尾款。乙○○取得上開證件、資料及印章後，即在
    不知情之下，誤信係經子○○本人之授權，而於92年10月7
    日前往高雄市監理處南區分處，以子○○之名義填製如附表
    2 編號7 所示之文書後，併同變造之子○○國民身分證持向
    監理站承辦人員行使，而將該車輛過戶至自己名下，足以生
    損害於監理機關、戶政機關分別對自用小客車車籍管理、國
    民身分證管理之正確性及子○○本人。嗣因乙○○查覺所持
    有之子○○國民身分證有異，乃報警處理，俟同年10月7日
    下午6 時20分許，宋宜昆將附表1 丙欄編號6 所示之車輛（
    連同其上偽造車牌2 面及變造車身號碼、引擎號碼）駛往約
    定之特力屋賣場停車場交付予乙○○後，立即遭前來之員警
    查獲，並當場扣得前開車輛（已由被害人領回）及附表4 編
    號6 所示之偽造汽車買賣契約書1 份，再循線逮捕謝榮銓、
    馬順利、楊佑彬、劉珍美等人，並扣得上開偽造之子○○印
    章l 枚及變造之子○○國民身分證1 枚。
  (三)楊佑彬復與謝榮銓、馬順利承續前開概括犯意聯絡，明知姓
    名年籍不詳綽號「小保」之成年男子所提供如附表1 丙欄編
    號7 所示之車輛1 部，係不詳之竊車集團先於附表7 甲欄所
    示時地，竊得穎明工業股份有限公司所有之車號6S-9813 號
    自用小客車（即A 車）後，再於不詳時地偽造如附表1 乙欄
    編號7 所示己○○所有之車牌號碼5H-8425 號自用小客車（
    即B 車）車牌2 面，並將該等車牌懸掛在前開A 車上，再將
    A 車之車身號碼及引擎號碼變造為B 車之車身號碼及引擎號
    碼，以此方式所製造而成之贓車，仍於92年9 月間某日，由
    謝榮銓以不詳之價格，向「小保」購得前開贓車，並同時取
    得由該竊車集團於不詳時地，以換貼照片方式所變造之己○
    ○國民身分證影本、偽造之車牌號碼5H-8425 號行車執照影
    本、附表4編 號7 、8 所示之偽造車籍資料及該竊車集團於
    不詳時地所盜刻之己○○印章後，旋即在臺北縣蘆洲市○○
    路某不詳地點，將上開車輛、偽造行車執照影本、變造國民
    身分證影本、偽造車籍資料及偽造己○○印章等交予馬順利
    ，馬順利再指示楊佑彬夥同由登報所徵得具以犯意聯絡之年
    籍姓名均不詳之成年女子，由該女子假冒車牌號碼5H－8425
    號車主己○○，持上開變造之己○○國民身分證影本、偽造
    之行車執照影本及附表4 編號7 、8 所示之偽造車籍資料，
    於92年9 月15日下午5 時許，共同前往臺北縣蘆洲市○○路
    516 號大展汽車公司，由該名成年女子冒用己○○之名義，
    向不知情大展汽車公司負責人黃堅維出示行使上開變造國民
    身分證影本、偽造行車執照影本及車籍資料以兜售上開車輛
    ，並由該女子在如附表4 編號9 所示之汽車買賣合約書「代
    售人」欄上，偽造「己○○」之簽名及指印各1 枚，進而偽
    造用以表示己○○本人同意依契約內容出售該車輛用意之汽
    車買賣合約書後，再持交黃堅維（另由檢察官不起訴處分確
    定）而行使，因而使黃堅維陷於錯誤，誤認上開車輛為來歷
    正當之中古車，乃同意以46萬5 千元之價格買受該車並當場
    交付款項，楊佑彬及該名女子則將上開車輛（連同其上偽造
    車牌2 面、變造之車身號碼、引擎號碼）、變造之己○○國
    民身分證影本、偽造之行車執照影本、附表4 編號7 、8 所
    示之偽造車籍資料及偽造之己○○印章等一併交予黃堅維自
    行前往辦理車輛過戶而加以行使，足以生損害於監理機關、
    戶政機關分別對自用小客車車籍管理、國民身分證管理之正
    確性及己○○本人。黃堅維取得上開車輛後，旋於92年9 月
    19日，以60萬元之價格將該車轉售予不知情之戊○○，並同
    時交付上開偽造行車執照影本及附表4 編號7 、8 所示之車
    籍資料予戊○○，黃堅維並在不知情之下，誤信係經己○○
    本人之授權，而於92年9 月23日前往臺北市監理處北區分處
    ，以己○○之名義填製附表2 編號5 所示文書後，併同變造
    之己○○國民身分證影本持向監理站承辦人員行使，而將車
    輛過戶至戊○○名下，足以生損害於監理機關、戶政機關分
    別對自用小客車車籍管理、國民身分證管理之正確性及己○
    ○本人。
二、案經臺北縣政府警察局移送臺灣士林地方法院檢察署檢察官
    偵查起訴暨移送併案審理。
    理  由
壹、程序方面：
一、按「除被告所犯為死刑、無期徒刑、最輕本刑為三年以上有
    期徒刑之罪或高等法院管轄第一審案件者外，於前條第一項
    程序進行中，被告先就被訴事實為有罪之陳述時，審判長得
    告知被告簡式審判程序之旨，並聽取當事人、代理人、辯護
    人及輔佐人之意見後，裁定進行簡式審判程序。」，刑事訴
    訟法第273 條之1 第1 項定有明文。查本件被告楊佑彬所犯
    上開事實欄一所示之行使偽造私文書等罪，均非最輕本刑為
    三年以上有期徒刑之罪，且被告於本院98年12月3 日準備程
    序及99年1 月13日審判程序進行中，復就被訴之事實為有罪
    之陳述（見98年度重上更(一)字第208 號卷第29頁、第43頁反
    面、第47頁反面），經告知被告簡式審判程序之旨，被告、
    辯護人及公訴人對於本件改依簡式審判程序審理亦均表示無
    意見，是本院即依刑事訴訟法第364 條準用同法第273 條之
    1 第1 項之規定，裁定本件進行簡式審判程序，合先敘明。
二、證據能力之判斷：
  (一)按簡式審判程序之證據調查，不受第159 條第1 項之限制，
    刑事訴訟法第273 條之2 定有明文，是依上開規定，於行簡
    式審判程序之案件，被告以外之人於審判外之陳述，除有其
    他不得作為證據之法定事由外，應認具有證據能力。
  (二)查本案證人即共犯謝榮銓、馬順利、宋宜昆、劉珍美、證人
    癸○○、鄭勝薰、謝金發、丑○○、陳怡云、寅○○、丙○
    ○、壬○○、劉慈璧、乙○○、甲○○、子○○、張志同、
    林振清、黃堅維、戊○○、己○○等人於警詢、偵查中之證
    詞，雖均係被告以外之人於審判外之陳述，惟因本案係採行
    簡式審判程序，復查無其他不得做為證據之法定事由；暨本
    案相關之文書物證等，並無其他不得作為證據之法定事由，
    揆諸首揭說明，應認均具有證據能力。
貳、實體方面：
一、認定犯罪事實所憑之證據：
  (一)犯罪事實一(一)、之證據：
    １、被告楊佑彬於警詢、偵查、原審及本院審理時（指本院
        98年度重上更(一)字第208 號案件審理，以下同）之自白
        。
    ２、證人即共犯謝榮銓於警詢、偵查之供述及於本院94年上
        訴字第2397號案件審理中之自白。
    ３、證人癸○○、鄭勝薰、謝金發、丑○○、陳怡云、寅○
        ○、丙○○、壬○○、劉慈璧於警詢之證詞。
    ４、扣案如附表1 乙欄編號1 至4 所示車號之偽造車牌8 面。
    ５、附表1 丙欄編號2 、3 、4 所示之AB車車身號碼電解照
        片影本20幀。
    ６、附表2 編號1 至4 所示偽造私文書影本。
    ７、當票影本1 紙及被害人領回附表1 甲欄編號2 至4 所示
        車輛車體之贓物認領保管單影本3 紙。
  (二)犯罪事實一(二)、之證據
    １、被告於警詢、偵查、原審及本院審理時之自白。
    ２、證人即共犯馬順利、謝榮銓、宋宜昆於警詢、偵查中之
        供詞及共犯劉珍美於警詢之供詞。
    ３、證人乙○○、甲○○、子○○、典範機電工程公司員工
        張志同於警詢及證人林振清於警詢、偵查中之證詞。
    ４、扣案如附表1 乙欄編號6 所示車號之偽造車牌2 面、偽
        造之子○○印章1 枚、變造之子○○國民身分證1 枚。
    ５、被害人領回附表1 甲欄編號5 、6 所示車輛車體之贓物
        認領保管單影本2 紙、附表1 乙欄編號5 、6 所示車輛
        之真正完稅照證及新領牌照登記書、附表4 編號1 至6
        所示之偽造私文書、附表2 編號6 、7 所示之偽造私文
        書、附表1丙 欄編號5 、6 所示之AB車車身號碼電解照
        片。
  (三)犯罪事實一(三)、之證據
    １、被告於警詢、偵查、原審及本院審理時之自白。
    ２、證人即共犯馬順利、謝榮銓於警詢、偵查中之供詞。
    ３、證人黃堅維於警詢、偵查及證人戊○○、己○○於警詢
        、偵查及原審審理時之證詞。
    ４、中華汽車工業股份有限公司93年6 月7 日（93）中車品
        發字第930439號函、附表1 乙欄編號7 所示車輛之完稅
        照證影本、臺北縣政府警察局93年6 月9 日北警刑鑑字
        第0930078026號鑑驗通知書暨所附照片12幀、變造之己
        ○○國民身分證影本、偽造之5H-8425 號行車執照影本
        、附表4 編號7 至9 所示之偽造私文書、附表2 編號5
        所示之偽造私文書。
   (四)再被告與共犯謝榮銓、馬順利等人之前述犯行，足生損害
     於各該被害人及監理機關、戶政機關（原審未於理由欄敘
     明，應予補正），被告犯行堪以認定。
二、新舊法比較：
    按被告行為後，94年2 月2 日修正公布之刑法，已於95年7
    月1 日施行（95年7 月1 日修正施行前刑法稱修正前刑法）
    。修正後刑法第2 條第1 項「行為後法律有變更者，適用行
    為時之法律。但行為後之法律有利於行為人者，適用最有利
    於行為人之法律」之規定，係規範行為後法律變更所生新舊
    法律比較適用之準據法，於修正後刑法施行後，自應適用上
    開規定，為「從舊從輕」之比較。經查：
  (一)被告行為時，刑法分則編有關罰金刑之貨幣單位係銀元；且
    依刑法分則編應處罰金者，應適用罰金罰鍰提高標準條例第
    1 條、第4 條之規定，亦即應按各該具體條文制定或修正之
    先後，定其罰金提高之倍數。惟被告行為後，刑法施行法增
    訂第1 條之1 ，於95年6 月14日經總統公布，並自同年7 月
    1 日起施行；該條規定：「中華民國94年1 月7 日刑法修正
    施行後，刑法分則編所定罰金之貨幣單位為新臺幣。94年1
    月7 日刑法修正時，刑法分則編未修正之條文定有罰金者，
    自94年1 月7 日刑法修正施行後，就其所定數額提高為30倍
    。但72年6 月26日至94年1 月7 日新增或修正之條文，就其
    所定數額提高為3 倍」。亦即自95年7 月1 日起，刑法分則
    編所定罰金之貨幣單位，由原來之銀元改為新臺幣；且94年
    1 月7 日刑法修正時，刑法分則編未修正之條文定有罰金者
    ，自95年7 月1 日起，有關罰金之數額提高為30倍。本案被
    告所犯刑法第339 條第1 項詐欺取財罪、刑法第216 條、第
    212 條行使偽造、變造特種文書罪及第349 條第2 項故買贓
    物罪，法定刑均有罰金刑之處罰，且自24年7 月1 日公布施
    行後，即未再修正，依增訂刑法施行法第1 條之1 之規定，
    其罰金以新台幣為單位，數額應提高30倍，此與修正前之罰
    金以銀元為單位，適用罰金罰鍰提高標準條例之結果應提高
    10倍者，對被告而言，並無不利（新臺幣與銀元之比例為1
    ：3 ，換算結果，亦為30倍）。
  (二)被告行為時之修正前刑法第33條第5 款規定：「主刑之種類
    如左：五、罰金：1 元以上。」，換算新臺幣後，為新臺幣
    3 元以上。惟被告行為後新刑法第33條第5 款係規定：「主
    刑之種類如下：五、罰金：新臺幣1 千元以上，以百元計算
    之。」，經比較修正前、後關於科處罰金刑之最低刑度規定
    ，自應以被告行為時之修正前刑法較有利於被告。
  (三)刑法第28條共同正犯之規定，於修正前之規定為：「二人以
    上共同實施犯罪之行為者，皆為正犯。」修正施行後之規定
    則為：「二人以上共同實行犯罪之行為者，皆為正犯。」揆
    諸本條之修正理由係為釐清陰謀共同正犯、預備共同正犯是
    否合乎本條規定之正犯要件，亦即在剔除完全未參與犯罪相
    關行為之「實行」的陰謀共同正犯及預備共同正犯，查關於
    共同正犯之範圍，已修正限縮於共同實行犯罪行為者始成立
    共同正犯，排除陰謀犯、預備犯共同正犯，是修正後之共同
    正犯之可罰性要件之範圍業已限縮，乃屬行為可罰性要件之
    變更，自應比較新舊法，而本案被告犯行經適用修正前、後
    之刑法第28條規定，均應成立共同正犯，修正後之規定對被
    告等人並未較為有利，自應適用修正前之刑法第28條規定。
  (四)被告行為時之修正前刑法第56條連續犯之規定，於被告行為
    後所施行之修正後刑法中業經廢除，此廢除雖非犯罪構成要
    件之變更，然因被告於修正後刑法施行前，基於概括犯意連
    續所為之本案數次犯行（有關構成連續犯之理由，詳後述）
    ，因行為後之上開法律修正，無從適用連續犯之規定以1 罪
    論處，而需各別論以獨立之犯罪，予以併合處罰，是以上開
    法律修正顯已影響行為人刑罰之法律效果，自屬法律有變更
    ，而應依修正後刑法第2 條第1 項之規定，為修正前後刑法
    之比較適用，比較結果並以被告行為時之法律即修正前刑法
    第56條連續犯之規定較有利於被告。
  (五)被告行為時之修正前刑法第55條後段有關「犯一罪而其方法
    或結果之行為犯他罪名」之牽連犯規定，已於被告行為後所
    施行之修正後刑法中刪除，亦即修正後之刑法，已無牽連犯
    得論以裁判上1 罪之情形。查被告所犯故買贓物、行使偽造
    私文書、詐欺取財等罪，其行為、時間均屬各別獨立，但有
    方法、目的之牽連關係，若適用前開修正前刑法第55條後段
    牽連犯之規定論以1 罪，顯較依修正後刑法按數罪併合處罰
    之規定有利於被告。
  (六)綜合上述各條文修正前後內容加以比較後，有關得宣告罰金
    刑最低刑度、連續犯、牽連犯部分，均以修正前刑法之規定
    有利於被告，應適用修正前之刑法相關規定。
三、論罪理由：
    按汽車牌照（即車牌）為公路監理機關所發給，固具有公文
    書性質，惟依道路交通安全規則規定，汽車牌照僅為行車之
    許可憑證，自屬於刑法第212 條所列特許證之一種（參見最
    高法院63年臺上字第1550號判例）。汽車車身號碼與引擎號
    碼皆為汽車身份之證明，係表示該車生產年份、產地、車型
    及序號，乃表示一定用意之證明，依刑法第220 條之規定，
    應以私文書論，倘有偽造或變造之，或進而持以行使之行為
    ，因而足生損害於公眾或他人者，即應適用刑法之偽造文書
    罪章論處（參見最高法院82年度臺上字第2851號判決）。核
    被告所為，係犯刑法第349 條第2 項之故買贓物罪、第216
    條、第210 條、第220 條第1 項之行使偽造私文書罪（附表
    2 、4 所示文書）、行使變造準私文書罪（車身號碼、引擎
    號碼）、第216 條、第212 條之行使偽造特種文書罪（附表
    1 所示偽造車牌及偽造車牌號碼5H-8425 號行車執照影本）
    、行使變造特種文書罪（變造之國民身分證）及第339 條第
    1 項之詐欺取財罪。被告偽造署押、印文及印章之行為，為
    偽造私文書之部分行為，又其偽造私文書及特種文書之低度
    行為，復為行使之高度行為所吸收，均不另論罪。公訴意旨
    未就就所起訴之竊車集團將事實欄所示之7 部贓車變造車身
    號碼及引擎號碼後，交予被告等人，被告等人復將之持以行
    使之犯行部分，論被告以行使變造準私文書罪；亦未就所起
    訴之被告行使偽造車牌部分，論以行使偽造特種文書罪，均
    有未洽，應予敘明更正。被告與謝榮銓、林玉程犯罪事實一
    (一)之犯行；與謝榮銓、馬順利、邱國寶、宋宜昆、劉珍美就
    犯罪事實一(二)之犯行；與謝榮銓、馬順利及年籍姓名不詳之
    成年女子就犯罪事實一(三)之犯行，分別有犯意聯絡及行為分
    擔，均為共同正犯。又被告利用不知情之柯秋鳴行使偽造私
    文書、準私文書及行使偽造、變造特種文書、利用不知情之
    黃肇基、林振清、乙○○、黃堅維等人行使偽造私文書（附
    表2 之文書）及行使變造特種文書（國民身分證），均應論
    以間接正犯。被告先後多次所犯上開各罪，時間緊接、手段
    相同，且各係觸犯構成要件相同之罪名，應依修正前刑法第
    56條之規定，分別以一罪論，並加重其刑。又被告曾以一次
    行為，同時交付車輛（AB車，包括其上懸掛之偽造車牌及變
    造車身號碼、引擎號碼）及與該車相關之變造國民身分證及
    偽造車籍資料，堪認係以1 行為同時觸犯行使偽造私文書、
    行使變造準私文書、行使偽造特種文書及行使變造特種文書
    等罪，為想像競合犯，應一重處斷，而論以法定刑及情節均
    較重之行使偽造私文書罪；又被告所犯故買贓物、行使偽造
    私文書及詐欺取財等罪間，有方法目的之牽連關係，為牽連
    犯，應依修正前刑法第55條之規定，從一重之行使偽造私文
    書罪處斷。公訴意旨雖僅敘及犯罪事實欄一(三)之犯行，然被
    告所犯其餘犯行，與本案起訴犯行間有裁判上1 罪關係，已
    如前述，應為起訴效力所及，復經檢察官移送併辦，基於審
    判不可分原則，本院自應併予審究，附此敘明。
四、原判決撤銷之理由：
    原審調查後，認被告行使偽造私文書等犯行事證明確，而予
    以論罪科刑，固非無見。惟查：(一)科刑之判決書，須將法院
    依職權認定之犯罪事實，詳記於事實欄，然後於理由內逐一
    說明其憑以認定之證據，使事實與理由兩相一致，始稱適法
    ；倘若理由說明與事實記載不相符合，即屬判決理由矛盾，
    其判決當然為違背法令。依原判決事實欄所載：被告與謝榮
    銓、林玉程均明知年籍、姓名不詳綽號「阿國」、「小寶」
    、「阿保」及邱國寶等人所提供如原判決附表1 丙欄所示之
    7 部車輛，係某竊車集團先竊得如原判決附表1 甲欄所示之
    7 部自用小客車（俗稱A 車），再於不詳時、地偽造如原判
    決附表1 乙欄所示7 部自用小客車（俗稱B 車）車牌各2 面
    ，並將該等車牌依序懸掛在前開7 部A 車上，再將7 部A 車
    之車身號碼及引擎號碼變造為7 部B 車之車身號碼及引擎號
    碼，以此方式所製造而成之7 部車輛，均屬贓車。渠等仍自
    92年6 月間某日起，連續先由林玉程向「阿國」、「小寶」
    購買如原判決附表1 丙欄編號1 至4 所示該4 部贓車，並由
    被告向該竊車集團購買變造上開4 部B 車車主之國民身分證
    及偽刻之印章，再將上開4 部贓車分別過戶登記予林玉程及
    不知情之柯秋鳴，嗣後典當予龍泰汽車當舖、華信汽車當舖
    ，而詐取典當之金錢；另原判決附表1 丙欄編號5 至7 所示
    之AB車，即係由謝榮銓向邱國寶、「阿保」所購得，並取得
    邱國寶及竊車集團所交付變造上開3 部B 車車主之國民身分
    證及偽刻之印章，再將上開3 部贓車分別轉售予林振清、乙
    ○○及黃堅維，而詐取金錢等情。原審認定被告、謝榮銓、
    林玉程於購買上開7 部贓車時，該7 部贓車已遭該竊車集團
    變造車身號碼及引擎號碼，被告等人並未參與此部分犯行，
    然原判決於理由欄卻敘明「公訴意旨未就起訴被告『偽造車
    身號碼及引擎號碼』後，復將之持以行使之犯行部分，論以
    行使變造準私文書罪……均有未洽，應予敘明更正」（見原
    判決第十2 頁第3 行至第6 行），上開理由之說明與事實欄
    記載不盡相符，顯有判決理由矛盾之違法。再者，該理由欄
    先敘明上訴人「偽」造車身號碼及引擎號碼，嗣又敘明被告
    就此部分應論以行使「變」造準私文書罪，前後不一，亦有
    可議。(二)中華民國九十六年罪犯減刑條例於96年6 月15日經
    立法院三讀通過，經總統公布，於96年7 月16日施行，查本
    件被告犯罪時間，均在96年4 月24日以前，且其宣告刑，亦
    合於減刑條件，應予減刑，原審未及審酌，亦有未洽。被告
    上訴請求依中華民國九十六年罪犯減刑條例之規定予以減刑
    ，為有理由，且原判決亦有上揭不當之處，自應由本院予以
    撤銷改判。
五、科刑審酌事由及中華民國96年罪犯減刑條例之適用：
  (一)爰審酌被告與其他共犯所為犯行，係多次銷售或典當所謂借
    屍還魂車輛（即AB車）以詐取財物，且就犯行所涉車牌、車
    身及引擎號碼、身分證明及其他車籍資料，均以標準化之作
    業程序處理，顯見已成為販售AB車之集團，對於被害車主之
    權益、警方就贓車之查緝及主管機關對於車籍、身分證件之
    管理，均構成嚴重之危害，惟念其犯後坦承犯行，尚知悔悟
    ，且係因受僱共犯謝榮銓，乃於犯罪中擔任聽從指示從事犯
    行之角色，犯罪所得有限、情節較輕，暨其犯罪之動機、目
    的、智識程度等一切情狀，量處有期徒刑1 年6 月，以資懲
    儆。
  (二)又被告行為後，中華民國96年罪犯減刑條例於96年7 月4 日
    制定公布，並自96年7 月16日施行，而按「犯罪在中華民國
    96年4 月24日以前者，除本條例另有規定外，依下列規定減
    刑：一、死刑減為無期徒刑。二、無期徒刑減為有期徒刑二
    十年。三、有期徒刑、拘役或罰金，減其刑期或金額二分之
    一」。又「依本條例應減刑之罪，未經判決確定者，於裁判
    時，減其宣告刑。依前項規定裁判時，應於判決主文同時諭
    知其宣告刑及減得之刑」，中華民國96年罪犯減刑條例第2
    條第1 項、第7 條分別定有明文。查被告上開於96年4 月24
    日以前犯前開行使偽造私文書等罪，經本院判處有期徒刑1
    年6 月之情（詳見前述），核與中華民國96年罪犯減刑條例
    第2 條第1 項第3 款規定相符，爰減其宣告刑二分之一。
  (三)至被告之辯護人以被告並無前科，且其是低收入戶，有家人
    要扶養為由，請求依刑法第59條之規定酌減其刑，並請求宣
    告緩刑云云。惟按「刑法第五十九條之酌量減輕其刑，必於
    犯罪之情狀，在客觀上足以引起一般同情，認為即予宣告法
    定低度刑期，猶嫌過重者，始有其適用，至於被告無前科，
    素行端正，子女眾多等情狀，僅可為法定刑內從輕科刑之標
    準，不得據為酌量減輕之理由」，最高法院著有51年台上字
    第899 號判例要旨可稽。再按「量刑固屬法院自由裁量之職
    權，然仍應受比例原則等法則之拘束，並非可恣意為之，致
    礙及公平正義之維護，必須兼顧一般預防之普遍適應性與具
    體個案特別預防之妥當性，始稱相當。而刑法第五十九條之
    酌量減輕其刑，必於犯罪之情狀，在客觀上足以引起一般同
    情，認為即予宣告法定低度刑期，猶嫌過重者，始有其適用
    ；至於被告無前科、家境貧困、肢體殘障、坦白犯行，犯罪
    所得低微等情狀，僅可為法定刑內從輕科刑之標準，不得據
    為酌量減刑之理由」；「刑法第五十九條之酌量減輕其刑，
    必於犯罪之情狀，在客觀上足以引起一般同情，認為即予宣
    告法定低度刑期，猶嫌過重者，始有其適用。原判決理由雖
    載上訴人事後已表悔意，向告訴人道歉，並為告訴人表示原
    宥，然此僅可為法定刑內從輕科刑之標準，不得據為酌量減
    輕之理由，原判決適用刑法第五十九條減輕其刑，難謂無適
    用法則不當之違法」；「按刑法第五十九條之酌量減輕其刑
    ，必於犯罪之情狀，在客觀上足以引起一般同情而確可憫恕
    者，始有其適用，至於是否年輕及無前科紀錄，或臨時起意
    及已與被害人家屬成立民事上和解等情狀，尚不得據為酌量
    減輕之理由。」（最高法院94年度台上第9 號、85年度台上
    第4397號、84年度台上第2164號判決意旨參照）。揆諸上開
    說明，可知刑法第59條之酌量減輕其刑之規定，必需於犯罪
    之情狀，在客觀上足以引起一般同情，認為即予宣告法定低
    度刑期，猶嫌過重者，始有其適用，本件被告與其他共犯恣
    意收受AB車多部後，以事實欄所示之偽造私文書及變造他人
    證件之方式，將該等AB車販售予他人牟利，造成被害人鉅大
    之損失，惡性甚重，則被告之前開犯行，在客觀上並無何足
    以引起一般同情之處，況被告亦未賠償被害人之損失，則被
    告之辯護人主張依刑法第59條之規定酌減其刑及請求為緩刑
    之宣告云云，均不可採。
六、沒收：
    再扣案或未扣案如附表1 乙欄所示車號之偽造車牌、未扣案
    如附表2 、4 所示之偽造文書、變造之丙○○、丁○○、壬
    ○○、劉慈璧、己○○國民身分證影本及偽造之車牌號碼5H
    -8 425號行車執照影本等件，雖係供本案犯行所用之物，惟
    均因被告行使犯行而交付予他人，堪認非被告或共犯所有之
    物，爰均不予宣告沒收。然附表2 、4 所示偽造私文書上之
    簽名、指印或以偽造印章所蓋之印文，均屬偽造署押或印文
    ，不問是否屬於犯人所有，均宣告沒收；扣案之子○○印章
    1 枚係偽造印章，應沒收之，至未扣案之偽造丙○○、丁○
    ○、壬○○、劉慈璧等人之印章及如附表4 編號1 、2 、3
    、4 、7 、8 所示印文之偽造印章雖均未扣案，然無證據證
    明已經滅失，亦應宣告沒收；又扣案之變造子○○國民身分
    證上之劉珍美照片1 枚及無證據證明已經滅失之未扣案變造
    甲○○國民身分證上之劉珍美照片1 枚，均係共犯劉珍美所
    有，供本案犯罪所用之物，業據認定如前，應依刑法第38條
    第1 項第2 款之規定諭知沒收（上開應沒收之物經彙整如附
    表5 所示）。
、無從併案審理部分：
一、臺灣士林地方法院檢察署94年9 月7 日士檢維93偵1488字第
    6287號函移送併案審理意旨略以：被告楊佑彬與馬順利、黃
    澤源（通緝中）、陳用信（通緝中）基於共同犯意聯絡，於
    附表6 所示時地，連續偽造身分證，並由黃澤源持以冒名向
    銀行開立存款帳戶使用。復於附表6 所示時地，連續持偽造
    之鄭秀珊、何錦祺國民身分證及盜刻之印章填具汽（機）車
    過戶申請登記書前往臺北區監理所向承辦人員行使，進而將
    鄭秀珊所有之M3-8679 號自用小客車過戶至何錦祺名下；又
    未經郭彥良同意，盜刻其印章，填具汽（機）車過戶申請登
    記書，前往臺北市監理處北區分處向承辦人員行使，進而將
    世喜國際企業有限公司所有之DI-2255 號自用小客車過戶至
    郭彥良名下，因認被告涉犯刑法第216 條、第210 條、第21
    2 條、第214 條、第217 條等罪，與本案起訴被告犯行有連
    續犯及牽連犯之裁判上1 罪關係，爰移送併案審理云云。
二、被告堅決否認此部分之犯行，辯稱：伊當時僅係借住警方在
    汐止查獲偽造證件地點之2 樓，伊並未參與也不清楚該等併
    案犯行等語。經查，併案意旨所指附表6 編號2 至5 犯行部
    分，均係冒名開立銀行帳戶之犯罪事實，與本案論罪科刑之
    販賣AB車牟利犯行態樣迥異，且併案意旨中並未指明被告除
    與其他共犯有犯意聯絡外，其實際上參與何等犯罪構成要件
    之實施，又觀乎併案意旨書所載證據即共犯馬順利、黃澤源
    、陳用信之供述，其中陳用信否認犯罪，至於馬順利、黃澤
    源雖坦承犯行，然渠等均未供陳被告有何共同參與犯行之情
    事，其中馬順利於偵查中所供承被告係借住2 樓等語（見93
    年度偵字1488號偵卷卷二第136 頁），亦與被告上開辯解相
    符；至併案意旨所指附表6 編號1 、6 、7 所示偽造國民身
    分證及冒名將他人車輛過戶犯行部分，雖與本案論罪科刑之
    犯罪事實態樣相似，然併案意旨就此等犯罪事實，亦均未指
    明被告與其他共犯有何行為分擔，又經細繹併案卷證，亦乏
    足資認定被告參與此部分之犯行之證據。是此部分之併案犯
    行並無證據證明，核與本案並無連續犯或牽連犯之裁判上1
    罪關係，本院無從併辦，應退回檢察官賡續偵處，附此敘明
    。
據上論斷，應依刑事訴訟法第369 條第1 項前段、第364 條、第
273 條之1 第1 項、第299 條第1 項前段，刑法第2 條第1 項、
第216 條、第210 條、第212 條、第220 條第1 項、第339 條第
1 項、第349 條第2 項、第219 條、第38條第1 項第2 款，修正
前刑法第28條、第55條、第56條，廢止前罰金罰鍰提高標準條例
第1 條前段，中華民國96年罪犯減刑條例第2 條第1 項第3 款、
第7 條，判決如主文。
本案經檢察官陳昱旗到庭執行職務。
中    華    民    國    99    年    1     月    27    日
                  刑事第二十庭審判長法  官  楊貴雄
                                    法  官  林銓正
                                    法  官  許必奇
以上正本證明與原本無異。
如不服本判決，應於收受送達後10日內向本院提出上訴書狀，其
未敘述上訴之理由者並得於提起上訴後10日內向本院補提理由書
（均須按他造當事人之人數附繕本）「切勿逕送上級法院」。
                                    書記官  廖素花
中    華    民    國    99    年    1     月    27    日
附表1
      ┌───────┬────────┬───────┐
      │    甲欄      │      乙欄      │    丙欄      │
┌──┼───────┼────────┼───────┤
│編號│失竊車輛（即A │遭冒用車號車輛（│以A 車車體搭配│
│    │車）車號、車身│即B 車）車號、車│B 車車籍資料所│
│    │號碼、引擎號碼│身號碼、引擎號碼│製造之車輛（即│
│    │失竊時間      │、車主          │AB 車）       │
│    │失竊地點      │                │              │
│    │所有人        │                │              │
├──┼───────┼────────┼───────┤
│    │車牌7K－4105號│車牌7L－5436號、│以前開A 車車體│
│    │車身號碼J50042│車身號碼J0000000│，將原來之車身│
│1   │20號、引擎號碼│號、引擎號碼4G18│號碼及引擎號碼│
│    │4G18J002631號 │J002610號       │刮除後，變造為│
│    │92年6月27日   │丙○○          │前開B 車之車身│
│    │桃園縣平鎮市  │                │號碼及引擎號碼│
│    │謝金發        │                │，並懸掛偽造之│
│    │              │                │前開B 車車號之│
│    │              │                │車牌          │
├──┼───────┼────────┼───────┤
│    │車牌ZO－5927號│車牌9V－5876號、│同上          │
│    │車身號碼D50228│車身號碼D0000000│              │
│2   │8A號、引擎號碼│號、引擎號碼4G63│              │
│    │4G63Z022827號 │Z019878號       │              │
│    │92年7月19日   │丁○○          │              │
│    │高雄市前鎮區  │                │              │
│    │丑○○        │                │              │
├──┼───────┼────────┼───────┤
│    │車牌5268－GQ號│車牌1582－GC號、│同上          │
│    │車身號碼D50213│車身號碼D0000000│              │
│3   │62號、引擎號碼│號、引擎號碼4G63│              │
│    │4G63Z021337 號│Z024559號       │              │
│    │92年7 月31日  │壬○○          │              │
│    │高雄縣鳳山市  │                │              │
│    │陳怡云        │                │              │
├──┼───────┼────────┼───────┤
│    │車牌9092－FC號│車牌1468－FH號、│同上          │
│    │車身號碼D50131│車身號碼D0000000│              │
│    │99號、引擎號碼│號、引擎號碼4G63│              │
│4   │4G63Z013172號 │Z020006 號      │              │
│    │92年8月6日    │劉慈璧          │              │
│    │高雄縣鳳山市  │                │              │
│    │寅○○        │                │              │
├──┼───────┼────────┼───────┤
│    │車牌3V-3962 號│車牌9K-3901 號、│同上          │
│    │車身號碼NV1801│車身號碼NV180197│              │
│5   │9775號、引擎號│93號、引擎號碼  │              │
│    │碼1AZ0000000號│1AZ0000000號王昭│              │
│    │92年8 月4 日台│美              │              │
│    │中市市○路與惠│                │              │
│    │文路口典範機電│                │              │
│    │工程有限公司  │                │              │
│    │              │                │              │
├──┼───────┼────────┼───────┤
│6   │車牌ZG－7172號│車牌9T-1300 號、│同上          │
│    │車身號碼D50206│車身號碼D0000000│              │
│    │66號、引擎號碼│號、引擎號碼4G63│              │
│    │4G63Z020599 號│Z020395 號      │              │
│    │92年9 月10日  │子○○          │              │
│    │高雄市○○○路│                │              │
│    │郭貞芳        │                │              │
├──┼───────┼────────┼───────┤
│7   │車牌6S-9813 號│車牌5H-8425 號  │同上          │
│    │車身號碼D5-005│車身號碼D5-00615│              │
│    │865號、引擎號 │73號、引擎號碼4G│              │
│    │碼4G63Z005832 │63Z006122 號    │              │
│    │號            │己○○          │              │
│    │92年9 月9日   │                │              │
│    │高雄縣岡山鎮忠│                │              │
│    │誠街262 號前  │                │              │
│    │穎明工業股份有│                │              │
│    │限公司        │                │              │
└──┴───────┴────────┴───────┘
附表2
┌──┬────┬─────────┬────────┬─────────┐
│編號│  車號  │冒名偽造文書名稱  │ 偽造署押、印文 │備註              │
│    │        │行使時間          │                │                  │
│    │        │行使地點          │                │                  │
├──┼────┼─────────┼────────┼─────────┤
│ 1  │7L-5436 │汽（機）車過戶登記│丙○○簽名1枚   │辦理車輛過戶      │
│    │        │書                │丙○○印文1枚   │                  │
│    │        │92年7月9日        │                │                  │
│    │        │臺北市監理處      │                │                  │
├──┼────┼─────────┼────────┼─────────┤
│ 2  │9V-5876 │汽（機）車過戶登記│丁○○簽名1枚   │辦理車輛過戶      │
│    │        │書                │丁○○印文1枚   │                  │
│    │        │92年8月8日        │                │                  │
│    │        │彰化監理站        │                │                  │
│    │        ├─────────┼────────┼─────────┤
│    │        │汽（機）車各項異動│丁○○簽名1枚   │於過戶同時申請補發│
│    │        │登記書            │丁○○印文1枚   │行車執照及新領牌照│
│    │        │92年8月8日        │                │登記書            │
│    │        │彰化監理站        │                │                  │
├──┼────┼─────────┼────────┼─────────┤
│ 3  │1582-GC │汽（機）車各項異動│壬○○簽名1枚   │申請補發行車執照及│
│    │        │登記書            │壬○○印文1枚   │新領牌照登記書    │
│    │        │92年8 月12日      │                │                  │
│    │        │彰化監理站        │                │                  │
│    │        ├─────────┼────────┼─────────┤
│    │        │汽（機）車過戶登記│壬○○簽名1枚   │辦理車輛過戶      │
│    │        │書                │壬○○印文1枚   │                  │
│    │        │92年8月19日       │                │                  │
│    │        │桃園監理站        │                │                  │
├──┼────┼─────────┼────────┼─────────┤
│ 4  │1468-FH │車主委託汽車買賣業│劉慈璧簽名1枚   │委託不知情之代辦業│
│    │        │代辦車輛過戶委託書│（委託人簽名欄）│者辦理車輛過戶    │
│    │        │                  │劉慈璧印文1枚   │                  │
│    │        ├─────────┼────────┼─────────┤
│    │        │汽（機）車各項異動│劉慈璧簽名1枚   │ 申請補發行車執照 │
│    │        │登記書            │劉慈璧印文2枚   │ 及新領牌照登記書 │
│    │        │92年8 月21日      │                │                  │
│    │        │板橋監理站        │                │                  │
│    │        ├─────────┼────────┼─────────┤
│    │        │汽（機）車過戶申請│劉慈璧簽名1枚   │辦理車輛過戶      │
│    │        │登記書            │劉慈璧印文1枚   │                  │
│    │        │92年8 月22日      │                │                  │
│    │        │臺北區監理所      │                │                  │
├──┼────┼─────────┼────────┼─────────┤
│ 5  │5H-8425 │汽（機）車過戶申請│己○○簽名1枚   │辦理車輛過戶      │
│    │        │登記書            │己○○印文1枚   │                  │
│    │        │92年9 月23日      │                │                  │
│    │        │臺北市監理處北區分│                │                  │
│    │        │處                │                │                  │
├──┼────┼─────────┼────────┼─────────┤
│6   │9K-3901 │汽（機）車過戶申請│甲○○簽名1枚   │辦理車輛過戶      │
│    │        │登記書            │甲○○印文1枚   │                  │
│    │        │92年10月2 日      │                │                  │
│    │        │高雄市監理處南區分│                │                  │
│    │        │處                │                │                  │
├──┼────┼─────────┼────────┼─────────┤
│7   │9T-1300 │汽（機）車過戶申請│子○○簽名1 枚  │辦理車輛過戶      │
│    │        │登記書            │子○○印文1 枚  │                  │
│    │        │92年10月7 日      │                │                  │
│    │        │高雄市監理處南區分│                │                  │
│    │        │處                │                │                  │
└──┴────┴─────────┴────────┴─────────┘
附表3
┌────┬────┬───────┬───────┬─────┐
│典當AB車│典當時間│典當地點      │前往典當行為人│ 典當金額 │            │
│車號    │        │受詐欺之人    │              │（新臺幣）│           │
├────┼────┼───────┼───────┼─────┤
│9V-5876 │92.8.11 │龍泰汽車當鋪（│林玉程、謝榮銓│ 45萬元   │
│        │        │台北市信義區永│、庚○○      │          │
│        │        │吉路263號）   │              │          │
│        │        │店長：癸○○  │              │          │
├────┼────┼───────┼───────┼─────┤
│1582-GC │92.8.20 │同上          │同上          │ 50萬     │
├────┼────┼───────┼───────┼─────┤
│1468-FH │92.8.21 │同上          │林玉程、庚○○│ 45萬     │
├────┼────┼───────┼───────┼─────┤
│7L-5436 │92.9.10 │華信汽車當鋪（│不知情之柯秋鳴│ 30萬     │
│        │        │桃園縣中壢市環│              │          │
│        │        │中東路19號）  │              │          │
│        │        │負責人：鄭勝薰│              │          │
└────┴────┴───────┴───────┴─────┘
附表4
┌──┬───────┬────────┬──────┐
│編號│偽造文書名稱  │   偽造之署押、 │ 備註       │
│    │              │   印文         │            │
├──┼───────┼────────┼──────┤
│1   │國瑞汽車股份有│「國瑞汽車股份有│影本附於高雄│
│    │限公司中壢工廠│限公司中壢工廠稅│市政府警察局│
│    │電子計算機開立│務用章」壹枚、「│三民第二分局│
│    │專用汽車出廠與│臺北區監理所基隆│刑事案件偵查│
│    │貨物稅完稅照證│監理站審核合格」│卷宗        │
│    │（車號：9K-390│壹枚、「蘇燕輝稅│            │
│    │1 ）          │務用章」壹枚、「│            │
│    │              │呂旭東印」壹枚、│            │
│    │              │「桃園縣貨物稅廠│            │
│    │              │出廠章戳」壹枚  │            │
├──┼───────┼────────┼──────┤
│2   │汽車新領牌照登│「交通處核定國瑞│同上        │
│    │記書（車號：9K│汽車股份有限公司│            │
│    │-3901 ）      │辦理新牌照檢驗合│            │
│    │              │格章」壹枚、「交│            │
│    │              │路檢0000000號│            │
│    │              │檢驗員劉瑞麟」壹│            │
│    │              │枚、「臺北區監理│            │
│    │              │所審核合格」壹枚│            │
│    │              │、「甲○○」壹枚│            │
│    │              │。              │            │
├──┼───────┼────────┼──────┤
│3   │中華汽車工業股│「中華汽車工業股│同上        │
│    │份有限公司電子│份有限公司貨物稅│            │
│    │計算機開立專用│專用章」壹枚、「│            │
│    │汽車出廠與貨物│高雄市監理所審核│            │
│    │稅完稅照證（車│合格」壹枚、「吳│            │
│    │號：9T-1300） │舜文」壹枚、「黃│            │
│    │              │鳳美」壹枚、「桃│            │
│    │              │園縣貨物稅廠出廠│            │
│    │              │章戳」壹枚      │            │
├──┼───────┼────────┼──────┤
│4   │汽車新領牌照登│「台灣省政府交通│同上        │
│    │記書（車號：9T│處委託中華汽車工│            │
│    │-1300 ）      │業股份有限公司辦│            │
│    │              │理本廠新出廠小型│            │
│    │              │汽車申請牌照前檢│            │
│    │              │驗專用章」壹枚、│            │
│    │              │「交路檢10000 四│            │
│    │              │八號檢驗員曾發銘│            │
│    │              │」壹枚、「高雄區│            │
│    │              │監理所審核合格」│            │
│    │              │壹枚、「子○○」│            │
│    │              │壹枚。          │            │
├──┼───────┼────────┼──────┤
│5   │汽車買賣合約書│「甲○○」簽名壹│同上        │
│    │              │枚。            │            │
├──┼───────┼────────┼──────┤
│6   │汽車買賣合約書│「子○○」簽名壹│同上        │
│    │              │枚、「子○○」指│            │
│    │              │印壹枚          │            │
├──┼───────┼────────┼──────┤
│7   │中華汽車工業股│「中華汽車工業股│附於93年度偵│
│    │份有限公司電子│份有限公司貨物稅│字第6972號之│
│    │計算機開立專用│專用章」壹枚、「│一偵卷第8頁 │
│    │汽車出廠與貨物│新竹區監理所審核│            │
│    │稅完稅照證（車│合格」壹枚、「吳│            │
│    │號：5H-8425） │舜文」壹枚、「黃│            │
│    │              │鳳美」壹枚、「桃│            │
│    │              │園縣貨物稅廠出廠│            │
│    │              │章戳」壹枚      │            │
├──┼───────┼────────┼──────┤
│8   │汽車新領牌照登│「台灣省政府交通│影本附於同上│
│    │記書（車號：5H│處委託中華汽車工│偵卷第74頁  │
│    │-8425 ）      │業股份有限公司辦│            │
│    │              │理本廠新出廠小型│            │
│    │              │汽車申請牌照前檢│            │
│    │              │驗專用章」壹枚、│            │
│    │              │「交路檢五九四六│            │
│    │              │號張玉銘」壹枚、│            │
│    │              │「新竹區監理所審│            │
│    │              │核合格」壹枚、「│            │
│    │              │己○○」壹枚。  │            │
├──┼───────┼────────┼──────┤
│9   │汽車買賣合約書│「己○○」簽名壹│原本附於同上│
│    │              │枚、「己○○」指│偵卷第10頁  │
│    │              │印壹枚          │            │
└──┴───────┴────────┴──────┘
附表5 ：本案應沒收之物
一、附表2 、4 所示文書上之偽造簽名、指印及印文。
二、扣案之子○○印章1 枚。
三、未扣案之偽造丙○○、丁○○、壬○○、辛○○等人之印章
    各1 枚。
四、未扣案如附表4 編號1 、2 、3 、4 、7 、8 所示印文之偽
    造印章。
五、未扣案之變造甲○○國民身分證上劉珍美照片1枚及扣案之
    變造子○○國民身分證上之劉珍美照片1枚。
附表6
┌──┬───────┬───────┬─────────┐
│編號│犯  罪  時  間│犯  罪  地  點│犯  罪  態  樣    │
├──┼───────┼───────┼─────────┤
│ 1  │91年11月間至92│台中地區      │以每張新台幣1 萬元│
│    │年4月間       │              │低價，交由綽號「小│
│    │              │              │林」之男子偽造吳景│
│    │              │              │民、何錦祺、陳清松│
│    │              │              │、陳世龍、賴立新、│
│    │              │              │李安祥、黃佑禎、鄭│
│    │              │              │秀珊國民身分證各1 │
│    │              │              │張                │
├──┼───────┼───────┼─────────┤
│ 2  │91年10月28日  │萬通商業銀行蘆│持偽造之陳世龍國民│
│    │              │洲分行        │身分證及盜刻之印章│
│    │              │              │申請開立00- 000-00│
│    │              │              │04066-5 號帳戶，在│
│    │              │              │開戶約定書上偽造其│
│    │              │              │署押及印文，持以行│
│    │              │              │使                │
├──┼───────┼───────┼─────────┤
│ 3  │92年4 月29日  │合作金庫銀行北│持偽造之陳清松國民│
│    │              │三重分行      │身分證及盜刻之印章│
│    │              │              │申請開立56895-4 號│
│    │              │              │帳戶，在開戶約定書│
│    │              │              │上偽造其署押及印文│
│    │              │              │，持以行使        │
├──┼───────┼───────┼─────────┤
│ 4  │92年8 月4 日  │台南區中小企業│持偽造之吳景民國民│
│    │              │銀行蘆洲分行  │身分證及盜刻之印章│
│    │              │              │申請開立0073-8號帳│
│    │              │              │戶，在開戶約定書上│
│    │              │              │偽造其署押及印文，│
│    │              │              │持以行使          │
├──┼───────┼───────┼─────────┤
│ 5  │92年8 月14日  │中華商業銀行新│持偽造之賴立新國民│
│    │              │莊分行        │身分證及盜刻之印章│
│    │              │              │申請開立7504-8號帳│
│    │              │              │戶，在開戶約定書上│
│    │              │              │偽造其署押及印文，│
│    │              │              │持以行使          │
├──┼───────┼───────┼─────────┤
│ 6  │92年8 月25日  │台北區監理所  │持偽造之鄭秀珊、何│
│    │              │              │錦祺身分證及盜刻之│
│    │              │              │印章填具汽（機）車│
│    │              │              │過戶申請登記書，使│
│    │              │              │不知情之監理機關承│
│    │              │              │辦人員將鄭秀珊所有│
│    │              │              │之M3-8679 號自用小│
│    │              │              │客車過戶至何錦祺名│
│    │              │              │下，並核發汽車行車│
│    │              │              │執照              │
├──┼───────┼───────┼─────────┤
│ 7  │92年4 月25日  │台北市監理處北│未經郭彥良同意，盜│
│    │              │區分處        │刻其印章，填具汽（│
│    │              │              │機）車過戶申請登記│
│    │              │              │書，使不知情之監理│
│    │              │              │機關承辦人員將世喜│
│    │              │              │國際企業有限公司所│
│    │              │              │有之DI-2255 號自用│
│    │              │              │小客車過戶至郭彥良│
│    │              │              │名下，並核發汽車行│
│    │              │              │車執照            │
└──┴───────┴───────┴─────────┘
附錄本案論罪科刑法條全文：
中華民國刑法第216 條（行使偽造變造或登載不實之文書罪）
行使第 210 條至第 215 條之文書者，依偽造、變造文書或登載
不實事項或使登載不實事項之規定處斷。
中華民國刑法第210 條（偽造變造私文書罪）
偽造、變造私文書，足以生損害於公眾或他人者，處5 年以下有
期徒刑。
中華民國刑法第212 條（偽造變造特種文書罪）
偽造、變造護照、旅券、免許證、特許證及關於品行、能力服務
或其他相類之證書、介紹書，足以生損害於公眾或他人者，處
1 年以下有期徒刑、拘役或 3 百元以下罰金。
中華民國刑法第220 條第1 項
在紙上或物品上之文字、符號、圖畫、照像，依習慣或特約，足
以為表示其用意之證明者，關於本章及本章以外各罪，以文書論
。
中華民國刑法第339 條第1 項
意圖為自己或第三人不法之所有，以詐術使人將本人或第三人之
物交付者，處5 年以下有期徒刑、拘役或科或併科1 千元以下罰
金。
中華民國刑法第349 條第2 項
搬運、寄藏、故買贓物或為牙保者，處5 年以下有期徒刑、拘役
或科或併科1 千元以下罰金。


司法院資訊處製作；財團法人民間司法改革基金會備份。
